【裁判字號】    98,聲再,17
【裁判日期】    980720
【裁判案由】    殺人
【裁判全文】
臺灣高等法院花蓮分院刑事裁定          98年度聲再字第17號
再審聲請人
即受判決人  甲○○
上列再審聲請人因殺人案件，對於本院96年度矚上重訴字第1 號
中華民國96年12月20日刑事確定判決聲請再審，本院裁定如下：
    主  文
再審之聲請駁回。
    理  由
一、聲請意旨略以：本件確定判決所憑之證言、鑑定或通譯已證
    明為虛偽，且有足認再審聲請人（以下略稱為被告）應受輕
    於原判決之重要證據漏未審酌，並有諸多採證認事之違誤，
    顯有再審理由：
（一）本件已在臺灣高等法院花蓮分院受命法官主持見證之下，
      與被害人父母達成和解賠償，原判決未審酌已在進行中的
      和解事宜，量處被告無期徒刑，實非妥適。
（二）原判決僅以鑑定人片面主觀之證詞，即論斷被告為預謀殺
      人，完全違反法務部法醫研究所做成之解剖與鑑定報告書
      之結果。實則，被告原本雖欲以安眠藥摻於飲料中，趁被
      害人昏迷之際連車帶人推入山谷棄屍，未料被害人喝下飲
      料後因上廁所及暈車嘔吐排出安眠藥，以致藥效無法發揮
      ，被害人意識十分清楚，以致被告原殺人計畫無法實施，
      因此乃臨時起意，背被害人步行至路旁僅7 公分寬之護欄
      處放下被害人之身體，以背向被害人之姿勢將被害人雙腳
      拉高後放手使其墜落山谷，當時正值冬季，被害人在懸崖
      下因失溫導致休克死亡，並非如原判決所引用之法務部法
      醫研究所鑑定報告所認定之「死後或瀕休克、死亡之際遭
      丟棄於山谷內」。原確定判決僅依憑法醫個人之猜測，即
      遽以論斷被告係預謀殺人，與事實並不相符云云，故依法
      聲請本院裁定開啟再審程序。
二、駁回再審聲請之理由：
（一）按有罪之判決確定後，因發現確實之新證據，足認受有罪
      判決之人應受無罪、免訴、免刑或輕於原判決所認罪名之
      判決者，得聲請再審，刑事訴訟法第420條第1項第6 款固
      有明文；惟本條所謂發現確實之新證據，係指該項證據，
      事實審法院於判決前因未經發現，不及調查斟酌，至其後
      始行發見者而言，最高法院著有28年度抗字第8 號判例可
      資參照，學說上亦認為據以聲請再審之新證據須對事實審
      法院具有新穎性及顯著性，始足當之。經查，被告雖曾在
      民國97年1 月29日於本院與被害人陳美穎之父母及家人達
      成民事和解，並當庭支付被害人之父、母親各10萬元等情
      ，有本院和解筆錄在卷可稽；惟被告與被害人家屬達成和
      解之時，本件原確定判決已經作成，並已考量「被告上訴
      雖坦承有殺人犯行，惟仍未供出全部實情；又雖稱其有和
      解誠意，但迄今仍未能賠償被害人家屬」等情狀而量刑，
      是以前開被告與被害人家屬達成和解之事實，並不具備對
      原確定判決提起再審之「新穎性」之要件，是以被告據此
      提起再審，並不合法。
（二）又按有罪之判決確定後，因原判決所憑之證言、鑑定或通
      譯已證明其為虛偽者，得聲請再審，刑事訴訟法第420 條
      第1項第2款固有明文；惟依前段之說明，該項新證據仍須
      具備顯著性之要求，亦即倘若該證據屬實，足以動搖原確
      定判決之結果，始克當之，且依同條第2項規定，前項第1
      款至第3款及第5款情形之證明，以經判決確定，或其刑事
      訴訟不能開始或續行非因證據不足者為限，始得聲請再審
      。查被告雖辯稱其係臨時起意而殺人，並非預謀殺人；且
      被害人遭殺害當時係神智清醒，並非已死亡、瀕死或休克
      狀態，與法務部法醫研究所鑑定報告之結論不符，惟原確
      定判決所憑以認定事實之證據，非但未遭其他確定判決加
      以否認，且縱然被告所言非虛，法務部法醫研究所之鑑定
      報告與真正事實稍有出入，亦不足以動搖原確定判決所認
      定被告係故意殺人之結論，核與再審所依憑之新證據須有
      「顯著性」之要件不符，不能認為係合法之再審事由。
三、綜上所述，本件再審聲請為無理由，應予駁回。
據上論斷，應依刑事訴訟法第434條第1項，裁定如主文。
中    華    民    國    98    年    7     月    20    日
                    刑事庭審判長法  官  謝志揚
                                法  官  林慶煙
                                法  官  劉雪惠
以上正本證明與原本無異。
如不服本裁定，應於裁定送達後5日內向本院提出抗告狀。抗告
書狀，並應敘述抗告之理由。
中    華    民    國    98    年    7     月    20    日
                                書記官  李德霞


司法院資訊處製作；財團法人民間司法改革基金會備份。
